臺灣高雄地方法院刑事判決　　　　　　　 96年度訴字第377號
公　訴　人　臺灣高雄地方法院檢察署檢察官
被　　　告　甲○○
上列被告因違反毒品危害防制條例案件，經檢察官提起公訴（95
年度毒偵字第9366號），嗣被告於本院準備程序進行中，就被訴
事實為有罪之陳述，經告知簡式審判程序之旨，並聽取檢察官及
被告之意見後，本院合議庭裁定由受命法官獨任改依簡式審判程
序審理，並判決如下：
    主  文
甲○○施用第一級毒品，處有期徒刑柒月。扣案海洛因壹包（檢
驗前零點壹肆壹公克、檢驗後零點壹壹肆公克），沒收銷燬之。
    事  實
一、甲○○前因施用毒品案件，經本院以93年度毒聲字笫2076號
    裁定送觀察勒戒，並於民國94年1 月11日執行完畢釋放。詎
    仍不知戒絕毒癮，基於反覆施用第一級毒品海洛因之單一行
    為決意，於前揭觀察勒戒執行完畢釋放後5 年內之95年3 月
    間某日起，至同年10月18日上午10時許止，在其高雄縣大社
    鄉○○村○○路66巷57號住處等處，以將海洛因摻水稀釋注
    入注射針筒內施打在手臂之方式，及每3 天施用1 次之頻率
    ，施用第一級毒品海洛因多次。嗣為警於95年10月18日中午
    12時25分許，在高雄縣大社鄉○○村○○路公園前查獲，並
    扣得其所有之第一級毒品海洛因1 小包（檢驗前0.141 公克
    、檢驗後0.114 公克），始查悉上情。
二、案經高雄縣政府警察局仁武分局報請台灣高雄地方法院檢察
    署檢察官偵查起訴。
    理  由
一、本件被告甲○○所犯為死刑、無期徒刑或最輕本刑為三年以
    上有期徒刑以外之罪，其於準備程序中就被訴事實為有罪之
    陳述，經法官告知簡式審判程序之旨，並聽取公訴人之意見
    後，依刑事訴訟法第273 條之1 第1 項規定，合議庭裁定由
    受命法官獨任進行簡式審判程序，合先敘明。
二、上揭犯罪事實，業據被告於本院審理中坦承不諱，且查：
  (一)被告為警查獲後所採集之尿液（編號：336） ，經送請台灣
    檢驗科技股份有限公司以氣相層析質譜儀法檢驗後，呈第一
    級毒品海洛因代謝後之嗎啡陽性反應，有該公司95年11月6
    日報告編號：KH2006A0000000號濫用藥物尿液檢驗報告1 紙
    在卷可稽。而「施用海洛因、甲基安非他命後，其於尿液中
    排出之最長時限，受施用劑量、施用方式、個人體質及其代
    謝情況等因素影響，因個案而易，施用海洛因一般可檢出之
    最長時間為海洛因服用後2 至4 天；施用甲基安非他命一般
    可檢出之最長時間為甲基安非他命服用後1 至5 天」等情，
    有行政院衛生署管制藥品管理局91年8 月2 日管檢字第1084
    43號函可查，故自前揭尿液檢驗報告，可知被告確曾於採尿
    前2至3天內，施用毒品海洛因。
  (二)又查獲之白粉1 包，經送驗後呈海洛因陽性反應（檢驗前0.
    141 公克、檢驗後0.114 公克），有高雄市立凱旋醫院95年
    10月30日高市凱醫驗字第2639號濫用藥物成品檢驗鑑定書1
    紙在卷可稽，而該扣案物係被告所有，預備施用毒品所用乙
    節，亦經被告於本院審理中陳明在卷，是被告之自白乃與事
    實相符，堪信為真實。
  (三)另被告前因施用毒品案件，經本院裁定觀察、勒戒後，於94
    年1 月11日執行完畢釋放，亦有臺灣高等法院被告前案紀錄
    表、被告刑案資料查註紀錄表各1 份在卷可稽，其於5 年內
    再施用第一級毒品海洛因，應依毒品危害防制條例規定，予
    以論罪科刑。
三、論罪科刑：
  (一)按刑事法若干犯罪行為態樣，本質上原具有反覆、延續實行
    之特徵，立法時既予特別歸類，定為犯罪構成要件之行為要
    素，則行為人基於概括之犯意，在密切接近之一定時、地持
    續實行之複次行為，倘依社會通念，於客觀上認為符合一個
    反覆、延續性之行為觀念者，於刑法評價上，即應僅成立一
    罪。學理上所稱「集合犯」之職業性、營業性或收集性等具
    有重複特質之犯罪均屬之，例如經營、從事業務、收集、販
    賣、製造、散布等行為概念者均是（最高法院95年度台上字
    第1079號裁判意旨參照）。而毒品危害防制條例第2條第1項
    規定的毒品，原即具有成癮性，毒品危害防制條例所規定之
    施用毒品行為，衡諸施用毒品者之吸食慣性及社會常情，本
    即具有毒品成癮而反覆施用之性質，又該條例既依成癮性、
    濫用性及對社會危害性而將毒品分為四級，且僅規定處罰施
    用第一、二級毒品，足見毒品危害防制條例所處罰施用第一
    、二級毒品，其構成要件之行為要素係具有成癮、濫用之反
    覆、延續實行，依社會通念於客觀上乃符合一個反覆、延續
    性之行為觀念，而屬於集合犯。經查：本案被告施用第一級
    毒品海洛因之犯行頻繁、持續進行，在時空上，確具密接關
    係，則被告之施用第一級毒品海洛因犯行，顯係出於反覆、
    延續施用該種毒品之單一行為決意即明，從而在行為概念上
    ，應均評價認係包括一罪之集合犯，較符合社會通念，並為
    合理。
  (二)至被告施用期間雖跨越刑法修正前後，依臺灣高等法院暨所
    屬法院座談會第17號提案之研討結論，認「對於施用毒品等
    之習慣性犯罪行為，於舊法時期發生並完成之行為，依裁判
    時之新法第2 條第1 項，適用有利於行為人之法律；於修正
    後發生並完成之犯罪，則依新法處理。前後兩者，再就刑法
    第51條之適用，依新法第2條 第1 項比較結果，適用舊法有
    關數罪併罰之規定處理。」等語，本院則認施用毒品既屬集
    合犯之習慣犯的性質，不論於刑法修正前、後均是如此，故
    縱行為人於刑法修正前、後各有施用毒品行為，然亦僅論以
    一次構成要件的施用毒品行為，以求理論之一致。
  (三)故被告於前開時地，施用海洛因之行為，係犯毒品危害防制
    條例第10條第1 項之施用第一級毒品罪。被告持有第一級毒
    品海洛因，嗣進而施用之，持有之低度行為應為施用之高度
    行為所吸收，不另論罪。爰審酌被告前已有施用毒品之不良
    素行，歷經觀察勒戒後猶施用之，顯見其戒毒意志不堅，本
    不宜寬貸，惟念其施用毒品乃自戕一己之身體健康，對社會
    造成之危害尚非直接鉅大，且犯後坦承犯行，態度良好等一
    切情狀，量處如主文所示之刑，以期自新。至扣案第一級毒
    品海洛因1 小包（檢驗前0.141 公克、檢驗後0.114 公克）
    ，應依毒品危害防制條例第18條第1 項前段規定，不論屬於
    犯人與否，宣告沒收銷燬；至鑑驗耗費之海洛因既已滅失，
    即毋庸再予宣告沒收銷燬，附此敘明。
據上論斷，應依刑事訴訟法第273條之1第1 項、第299條第1項前
段，毒品危害防制條例第10條第1 項、第18條第1 項前段，判決
如主文。
本案經檢察官乙○○到庭執行職務。
中　　華　　民　　國　　96　　年　　7 　　月　　13　　日
                  刑事第十一庭  法  官  林揚奇
右正本證明與原本無異。
如不服本判決，應於判決送達後10日內，向本院提出上訴狀。
中　　華　　民　　國　　96　　年　　7 　　月　　13　　日
                                書記官  于耀文
附錄本案論罪科刑法條全文
毒品危害防制條例第10條
施用第1級毒品者，處6月以上5年以下有期徒刑。
施用第2級毒品者，處3年以下有期徒刑。
